【裁判字號】    98,易,78
【裁判日期】    991021
【裁判案由】    竊盜
【裁判全文】
福建金門地方法院刑事判決                98年度易字第78號
公  訴  人  福建金門地方法院檢察署檢察官
被      告  己○○
選任辯護人  龔正文律師
上列被告因竊盜案件，經檢察官提起公訴（98年度偵續字第3號）
，本院判決如下：
    主  文
己○○無罪。
    理  由
一、公訴意旨略以：被告己○○為金山鷹架租賃工程行之負責人
    ，意圖為自己不法之所有，於民國97年8月上旬某日，僱請
    不知情工人乙○○至址設金門縣金寧鄉○○村○○路1號之
    國立金門技術學院（下稱金門技術學院），趁無人注意之際
    ，竊取辛○○所有之鷹架400組；復於同年10月間某日，在
    金寧鄉美滿家園工地（下稱美滿家園工地），趁無人注意之
    際，竊取辛○○所有之鷹架600組得手，因認被告涉犯刑法
    第320條第1項之普通竊盜罪嫌云云。
二、按犯罪事實應依證據認定之，無證據不得認定犯罪事實；又
    不能證明被告犯罪者，應諭知無罪之判決，刑事訴訟法第15
    4條第2項、第301條第1項分別定有明文。再按認定不利於被
    告之事實，須依積極證據，苟積極證據不足為不利於被告事
    實之認定時，即應為有利於被告之認定；且事實之認定，應
    憑證據，如未能發現相當證據，或證據不足以證明，自不能
    以推測或擬制之方法，以為裁判基礎；另認定犯罪事實所憑
    之證據，雖不以直接證據為限，間接證據亦包括在內，然無
    論直接或間接證據，其為訴訟上之證明，須於通常一般之人
    均不致於有所懷疑，而得確信其為真實之程度者，始得據之
    為有罪之認定，倘其證明尚未達到此一程度，而有合理之懷
    疑存在，無從使事實審法院得有罪之確信時，即應由法院為
    諭知被告無罪之判決，最高法院30年上字第816號、40年台
    上字第86號、76年台上字第4986號判例可資參照。又刑事訴
    訟法第161條第1項規定：檢察官就被告犯罪事實，應負舉證
    責任，並指出證明之方法。因此，檢察官對於起訴之犯罪事
    實，應負提出證據及說服之實質舉證責任。倘其所提出之證
    據，不足為被告有罪之積極證明，或其指出證明之方法，無
    從說服法院以形成被告有罪之心證，基於無罪推定之原則，
    自應為被告無罪判決之諭知，最高法院92年度臺上字第128
    號判例亦揭此旨。
三、本件公訴人認被告涉有上開竊盜犯行，無非係以證人辛○○
    、乙○○、丙○○、甲○○、丁○○、翁志成等人之證述、
    卷附扣押物品目錄表、贓物認領保管單各1紙及現場照片數
    張為其主要論據。惟訊據被告則堅詞否認有何竊盜犯行，辯
    稱：伊從未自己或派人至金門技術學院或美滿家園工地偷竊
    鷹架等語。
四、經查：
(一)證人即告訴人辛○○於本院審理中結稱：訴外人東鑫龍公司
    承包金門技術學院之工程，向伊租賃鷹架約6000組，且全數
    都已運進校園施工，但伊於97年8月底，要將自己鷹架拆回
    時，雖沒刻意計算，但約莫少了一半（即3000組）等情（本
    院卷一第192至193頁）。核與其於偵查中證稱：伊總共自金
    門技術學院載走不到3000組，但伊總共進駐了8000組，大約
    5000組遭竊等語（偵一卷第30頁）。兩相對照，辛○○前後
    指訴鷹架失竊之數目落差約為2000組，更與起訴書所指金門
    技術學院失竊鷹架為400組相差甚大。又證人即東鑫龍公司
    於金門技術學院之工地主任戊○○於本院審理中證稱：金門
    技術學院工程鷹架拆除當天，伊有在場，可確定辛○○當時
    對於鷹架所有權之歸屬，並無爭執等語（本院卷二第158、
    137 頁）。果爾，如失竊鷹架數量確如辛○○所指述之3000
    或5000組，甚或起訴書所提及之400組，則其體積當屬龐大
    ，遇有大量短缺或遭竊疑慮時，其異狀應非難以察覺，然何
    以未見辛○○於拆卸鷹架及現場清點之際，對鷹架失竊一事
    作何爭執。已使本院就辛○○所有之鷹架究竟有無遭竊及失
    竊數量為何，存有合理之懷疑。
(二)再依卷附扣押物品目錄表之備考欄（警卷第31至32頁）所示
    ，查扣之鷹架係散見於6處承租被告鷹架之施工處所，且其
    數量總計為鷹架組660組、30cm鷹架踏板48塊、45cm鷹架踏
    板5塊、鷹架主架1000支、鷹架拉桿1600支、鷹架踏板605
    塊。由上開扣案鷹架組數觀之，已與前揭辛○○指訴失竊數
    目難認吻合。復核前揭鷹架之扣押及發還經過，據證人即負
    責查扣員警庚○○於本院審理中證稱：98年1月24日所查扣
    的這批鷹架，是辛○○帶伊去承租被告鷹架的工地所扣得，
    是依照辛○○指認有噴黃色漆的即予扣押等語（本院卷第51
    至52頁）。俟辛○○竟與被告於98年2月18日成立調解，調
    解要旨略為：辛○○因未給付被告鷹架租金，且發生租用鷹
    架數目短缺之情，而與被告成立調解，並同意被告將前揭扣
    押鷹架載回等情，有金門縣金寧鄉調解委員會調解書1紙在
    卷可稽（98年度調偵字第8號卷第2至4頁）。是辛○○既曾
    向被告承租鷹架，則被告鷹架交予辛○○使用乙節，當可認
    定。辛○○復又同意查扣噴有黃漆之鷹架交由被告載回使用
    。則僅以噴有黃漆作為辨識鷹架誰屬及有無失竊，已因鷹架
    使用權曾經易手，更顯其證明力薄弱；又以他色漆覆蓋黃色
    漆，如依前揭調解書所示，已噴有黃漆之鷹架可交由被告使
    用以觀，則為彰顯鷹架之占有使用現況，難免存有反覆噴漆
    之可能，果爾，僅以黃色漆曾遭覆蓋一節，實未足推認被告
    竊盜之事實。另參以證人辛○○於本院審理時證稱：96年9
    月以後，伊曾向被告購買價值約新臺幣（下同）400多萬元
    之鷹架，該批貨款伊到97年年底以前才還完等情（本院卷第
    61頁）。足見辛○○曾自被告處購買鷹架，復曾向被告租賃
    鷹架。是2人間在購買、反覆承租及歸還鷹架後，徒以噴黃
    漆及以他色漆覆蓋黃漆，作為認定被告竊取鷹架之依據，其
    訴訟上之證明，尚顯未備。
(三)復按最高法院53年台上字第475號判例要旨揭示：被告等因
    上訴人購布尚未給付布款，聞其行將倒閉，情急強搬貨物，
    意在抵債，並非意圖為自己不法之所有。準此，苟債權人對
    於某物具有民事上請求權或基於一定事實而產生合法權源之
    正當信賴，並據以主張權利，即難認有何不法所有之意圖。
    查證人乙○○於本院審理中證稱：伊於97年間受僱於被告時
    ，被告曾帶伊去金門技術學院拆鷹架，當有工人問起為何要
    拆鷹架時，伊說這些是被告賣給辛○○的鷹架，辛○○欠被
    告錢，被告要把鷹架拆回去，不賣給辛○○了等語（本院卷
    二第22、24頁）；證人丙○○於偵查中結稱：伊曾受被告指
    示去金門技術學院整理鷹架，被告有說辛○○欠他錢，沒還
    的話要把鷹架收回來等語（偵二卷第24頁）。而辛○○前於
    96年9月至97年年底間，確曾積欠被告高達400多萬元之債務
    ，亦經證人辛○○證述如上。是辛○○既因購買鷹架而積欠
    被告龐大債務，則被告縱有至金門技術學院拆鷹架抵債乙事
    ，然其是否出於不法之意圖，仍屬有疑。更遑論本件有無竊
    取之事實，尚難認定。
(四)證人辛○○於本院審理中另證稱：東鑫龍公司承包金門技術
    學院之工程，其施工所需之鷹架同時承租自辛○○及被告，
    就被告鷹架部分，事後東鑫龍公司委託伊將該批鷹架載回等
    語（本院卷二第62頁）。復核證人庚○○證稱：辛○○自金
    門技術學院載回之被告鷹架，現在金寧分駐所，係從辛○○
    的料廠內扣得等情（本院卷二第58頁）；證人戊○○證稱：
    金門技術學院拆除鷹架當日，只有辛○○的車子來，己○○
    說他沒有車，所以由辛○○一起將其跟己○○的鷹架，先載
    至辛○○的料場等情（本院卷第137頁）。足認金門技術學
    院同時承租被告及辛○○之鷹架，且被告之鷹架於拆除後，
    先由辛○○運送至其料場，應屬明確。則以扣自辛○○料場
    之噴漆鷹架證明被告涉犯竊盜罪嫌，因存有證據污染之疑慮
    ，實難遽為採信。
(五)另證人丙○○於偵查中證述：被告鷹架大部分都噴水藍色、
    紅丹色等語（偵二卷第24頁）；證人乙○○於偵查中則結稱
    ：被告鷹架大部分都是塗紅丹色，但也有黑色及水藍色等情
    （偵二卷第26頁）。再核證人戊○○於本院審理中證稱：伊
    是藉由辛○○與己○○兩人負責工地之不同，來區分鷹架所
    有權歸屬，伊後來之所以知道用鷹架顏色區辨，也是事後辛○○跟他講的等語（本院卷第138至139頁）。足見鷹架上所
    噴之漆，其目的僅在方便識別，並無礙所有人依其工地所在
    、讓與或承租等需求，而覆蓋或使用不同之漆色以為區辨。
    果爾，自無由單以鷹架顏色判定其所有權之歸屬，亦不得僅
    以漆色遭覆蓋即率認被告有何竊取鷹架之事實。
(六)再者，被告自身經營鷹架租賃公司，曾大量進貨鷹架至金門
    地區乙情，有被告提出之力氏國際股份有限公司客戶運貨明
    細表、建華航運股份有限公司銷貨單、正劦有限公司送貨單
    及孟強企業股份有限公司出貨單數紙（本院卷一第15至22頁
    ）附卷可佐。復為證人辛○○於本院審理中證稱：其自96年
    9月後，曾向被告購買價值約400多萬元之鷹架等情明確（本
    院卷第61頁）。足認被告確有能力調度如扣押物品目錄表（
    警卷第31至32頁）及員警職務報告書（本院卷二第45頁）所
    示之鷹架數量。復徵諸噴漆顏色僅方便辨識，無法僅憑顏色
    即斷定其所有權歸屬以觀，自難僅以卷附鷹架現況照片及與
    告訴人指訴不符之扣案鷹架數量，率指被告有何竊盜犯行。
五、綜上所述，扣案之鷹架數目與告訴人指訴內容差異甚大，且
    鷹架塗漆之目的僅在方便識別，並無法排除他人使用同一漆
    色之可能。又本件被告與辛○○間，確曾因鷹架買賣、租賃
    、履行調解內容等，而有反覆更替持有之情，是縱有漆色之
    覆蓋，仍未足推認被告有何竊取他人之物乙節。更遑論辛○○曾向被告購買鷹架積欠龐大債務，縱有搬貨抵債等情，仍
    無由推認被告即有為自己不法所有之意圖。是公訴人所持之
    前開論據，其為訴訟上之證明，尚未達於通常一般之人均不
    致有所懷疑而得確信其為真實之程度，致無法採為被告有罪
    之認定。此外，復查無其他積極證據足以證明被告確有公訴
    人所指之犯行，被告犯罪即屬不能證明，依法應為無罪之諭
    知。
據上論斷，應依刑事訴訟法第301條第1項，判決如主文。
本案經檢察官張漢森到庭執行職務。
中    華    民    國    99    年    10    月    21    日
                  福建金門地方法院刑事庭
                              審判長法  官  張珈禎
                                    法  官  范坤棠
                                    法  官  王鴻均
以上正本證明與原本無異。
如不服本判決，應於送達後10日內向本院提出上訴書狀，並應敘
述具體理由。如未敘述上訴理由者，應於上訴期間屆滿後20日內
向本院補提理由書狀（均須按他造當事人之人數附繕本）「切勿
逕送上級法院」。
                                    書記官  徐振玉
中    華    民    國    99    年    10    月    21    日

司法院資訊處製作；財團法人民間司法改革基金會備份。
